臺灣桃園地方法院刑事判決　　　　　　　95年度易字第1550號
公　訴　人　臺灣桃園地方法院檢察署檢察官
被　　　告　甲○○
上列被告因違反著作權法案件，經檢察官聲請簡易判決處刑（95
年度偵字第7782號），本院認不得以簡易判決處刑，改行通常訴
訟程序審理，嗣被告於本院準備程序進行中，就被訴事實為有罪
之陳述，經本院告知簡式審判程序意旨，並聽取公訴人及被告之
意見後，本院合議庭裁定依簡式審判程序審理，本院判決如下：
    主  文
甲○○連續擅自以公開演出之方法侵害他人之著作財產權，處拘
役肆拾日，如易科罰金，以銀元參佰元即新臺幣玖佰元折算壹日
。扣案之電腦點唱機壹台、點歌簿壹本及遙控器壹個均沒收之。
    事  實
一、甲○○係址設桃園縣蘆竹鄉○○○○路329 號「藍海飲食店
    」卡拉OK之負責人，其於民國95年2 月15日起，以每月新臺
    幣（下同）27,000元之代價，向裴莊浮承租該店而經營之。
    其預見其所有之電腦點唱機內「愛到坎站」等如附表所示之
    8 首音樂著作，均係美華影音科技股份有限公司（下稱「美
    華公司」）已取得如附表所示公司或個人在臺灣地區專屬授
    權之音樂著作，非經美華公司同意或授權，不得擅自公開演
    出，竟為招攬客人至店內消費，未經美華公司之授權，即基
    於擅自以公開演出之方式侵害他人之音樂著作財產權之概括
    未必故意，自95年2 月15日起至同年3 月21日止，提供上開
    點歌機，以每人200 元之收費，利用至該店消費之不知情客
    人，依點歌本內所載之歌曲代號，使用遙控器輸入按鍵後，
    自上開點歌機選定上述伴唱歌曲，而擅自公開演出該等音樂
    著作，先後多次以此方法侵害上開著作權人之音樂著作財產
    權。嗣於95年3 月21日下午4 時30分許，經警前往上址當場
    查獲，並扣得其所有供點唱該等歌曲所用之上開電腦點唱機
    1 台、點歌本1 本及遙控器1 個。
二、案經美華公司訴由彰化縣政府警察局二林分局報請臺灣桃園
    地方法院檢察署檢察官偵查後聲請以簡易判決處刑。
    理  由
一、本案被告甲○○所犯之罪（詳下述），為死刑、無期徒刑、
    最輕本刑3 年以上有期徒刑或高等法院管轄第一審案件以外
    之罪，而被告於本院準備程序進行中，就被訴之事實為有罪
    之陳述，經本院告知簡式審判程序意旨，並聽取公訴人及被
    告之意見後，本院合議庭依刑事訴訟法第273 條之1 第1 項
    之規定，裁定依簡式審判程序審理，合先敘明。
二、上開事實，業據被告於本院準備程序中坦承無誤（見本院95
    年度易字第1550號卷第27頁），核與其警詢所述、證人即被
    害人美華公司職員賴啟榮之警詢證詞、出租人裴莊浮之警、
    偵訊證詞均互核大致相符，並有扣案之電腦點唱機、點歌簿
    及遙控器等物為據，且有搜索票、搜索扣押筆錄、現場查獲
    照片、臺北市政府營利事業登記證、授權合約書等著作權證
    明文件、美華公司新歌歌單等件在卷可稽，足認被告上開任
    意性自白與事實相符，而可採信。綜上，本案事證明確，被
    告犯行堪以認定，自應依法論科。
三、論罪科刑及沒收：
  (一)按修正後刑法第2 條第1 項暨第35條之規定，係規範行為後
    法律變更所生新舊法比較適用之準據法暨刑之重輕之基本原
    則，於新法施行後，應適用新法第2 條第1 項及第35條之規
    定；比較新舊法時，亦應就罪刑有關之共犯、未遂犯、想像
    競合犯、牽連犯、連續犯、結合犯，以及累犯加重、自首減
    輕暨其他法定加減原因（如身分加減）與加減例等一切情形
    ，綜其全部罪刑之結果而為比較並整體適用，不能割裂而分
    別適用有利益之條文（最高法院95年第8 次刑庭會議決議及
    27上字第2615號判例參照）。
  (二)查被告行為後，罰金刑之計算單位及處罰、連續犯及易科罰
    金之折算標準等規定，均有修正：
    1.罰金刑之計算單位及處罰部分：
      刑法第33條第5 款業於94年2 月2 日修正公布，並自95年
      7 月1 日起施行；修正前刑法第33條第5 款規定「罰金：
      1 元以上。」再依罰金罰鍰提高標準條例第1 條提高10倍
      為銀元10元即新臺幣30元以上；修正後刑法第33條第5 款
      規定「罰金：新臺幣1,000 元以上，以百元計算之。」。
      另95年6 月14日修正公布刑法施行法第1 條之1 規定：「
      中華民國94年1 月7 日刑法修正施行後，刑法分則編所定
      罰金之貨幣單位為新臺幣。94年1 月7 日刑法修正時，刑
      法分則編未修正之條文定有罰金者，自94年1 月7 日刑法
      修正施行後，就其所定數額提高為30倍。但72年6 月26日
      至94年1 月7 日新增或修正之條文，就其所定數額提高為
      3 倍。」現行刑法中，有關於罰金刑之計算單位及處罰之
      規定已有修正，自屬法律變更。
    2.連續犯部分：
      刑法第56條連續犯之規定，業已於94年1 月7 日刪除，並
      於94年2 月2 日公布，95年7 月1 日施行，此項修正已影
      響行為人之罪數，自屬刑法第2 條之法律變更。
    3.易科罰金之折算標準部分：
      刑法第41條第1 項業於94年1 月7 日修正公布，並於95年
      7 月1 日施行，修正前刑法第41條第1 項前段規定：「犯
      最重本刑為5 年以下有期徒刑以下之刑之罪，而受6 個月
      以下有期徒刑或拘役之宣告，因身體、教育、職業、家庭
      之關係或其他正當事由，執行顯有困難者，得以1 元以上
      3 元以下折算一日，易科罰金。」又被告行為時之易科罰
      金折算標準，修正前罰金罰鍰提高標準條例第2 條前段（
      現已刪除）規定，就其原定數額提高為100 倍折算1 日，
      則本件被告行為時之易科罰金折算標準，應以銀元300 元
      即新臺幣900 元折算1 日；修正後刑法第41條第1 項前段
      則規定：「犯最重本刑為5 年以下有期徒刑以下之刑之罪
      ，而受6 個月以下有期徒刑或拘役之宣告者，得以新臺幣
      1,000 元、2,000 元或3,000 元折算1 日，易科罰金。」
      此項修正屬科刑規範事項之變更，其折算標準為裁判時所
      應諭知，亦屬法律變更。
  (三)比較上開修正前、後之規定，被告所犯之罪（詳下述）罰金
    刑之最低度，業已由其行為時之新臺幣30元提高至新臺幣1,
    000 元，修正前之規定對被告較為有利；另連續犯部分，論
    以1 罪亦較修正後需論以數罪併罰為有利；故經綜合比較結
    果，應依修正後刑法第2 條第1 項前段規定，適用上開各該
    行為時法。至於易科罰金之折算標準部分，亦係行為時之銀
    元300 元即新臺幣900 元折算1 日為有利，此折算標準雖亦
    屬法律變更，但僅涉及宣告得易科罰金之有期徒刑後之裁量
    問題，並非與罪刑有關之法定加減事由等事項，無庸與前揭
    各該修正之法律整體適用而可割裂適用（此見諸上開所述決
    議與判例意旨在論及「整體適用不得割裂」原則時，未提及
    易刑處分之折算標準自明），故亦應依修正後刑法第2 條第
    1 項前段，適用被告行為時法以定其折算標準。
  (四)查被告於所經營之卡拉OK店內，將附表所示8 首歌曲之音樂
    著作內容透過電腦點唱機設備，供不特定顧客點唱，其行為
    係將上開音樂著作內容傳達於現場之公眾，而利用顧客以「
    公開演出」（指歌唱）詞曲音樂著作之方法，侵害告訴人之
    音樂著作財產權。是核被告所為，係犯著作權法第92條之擅
    自以公開演出之方法侵害他人之著作財產權罪；檢察官於聲
    請簡易判決處刑書中謂被告係犯同條之擅自以「公開播送」
    方法侵害著作財產權罪，容有誤會，惟所認定之法條則屬同
    一，無變更起訴法條之問題，併予說明。又被告利用不知情
    之顧客以點唱之方法向現場公眾傳達音樂著作詞曲內容之公
    開演出行為，遂行其侵害告訴人音樂著作財產權之犯行，為
    間接正犯。被告先後多次擅自以公開演出之方法侵害他人之
    著作財產權之行為間，時間緊接、手法相同，又係觸犯構成
    要件相同之罪名，顯係基於概括犯意反覆為之，為連續犯，
    應依修正前刑法第56條規定論以1 罪，並依法加重其刑。
  (五)爰審酌被告為牟小利而以公開演出之方式侵害他人之著作財
    產權之犯罪動機、目的、手段，並考量被告侵害著作財產權
    之歌曲數量為8 首，致告訴人美華公司蒙受損失，且侵及智
    慧財產權之保障等所生危害程度，與被告犯後終能坦承犯行
    ，但仍未與告訴人達成和解之犯後態度，暨其無前科之素行
    、國小畢業之智識程度、生活狀況等一切情狀，量處如主文
    所示之刑，並諭知易科罰金折算標準。
  (六)扣案之電腦點唱機1 台、點歌簿1 本及遙控器1 個，均係被
    告所有供本件犯罪所用之物，業據被告供明在卷，均應依著
    作權法第98條前段規定宣告沒收。
據上論斷，應依刑事訴訟法第273 條之1 第1 項、第299 條第1
項前段，著作權法第92條、第98條前段，修正後刑法第11條、第
2 條第1 項前段，修正前刑法第56條、第41條第1 項前段，修正
前罰金罰鍰提高標準條例第2 條，判決如主文。
本案經檢察官柯怡如到庭執行職務。
中　　華　　民　　國　　96　　年　　1 　　月　　29　　日
                  刑事第五庭    法　官　吳勇毅
上正本證明與原本無異。
如不服本判決，應於送達後10日內，向本院提出上訴狀。
                                書記官  陳奕珽
中　　華　　民　　國　　96　　年　　1 　　月　　30　　日
附錄本案論罪科刑法條：
著作權法第92條：
擅自以公開口述、公開播送、公開上映、公開演出、公開傳輸、
公開展示、改作、編輯、出租之方法侵害他人之著作財產權者，
處三年以下有期徒刑、拘役、或科或併科新臺幣七十五萬元以下
罰金。
附表：
┌──┬───────┬────┬────┬─────┐
│編號│歌曲名稱      │作詞者  │作曲者  │授權人    │
├──┼───────┼────┼────┼─────┤
│ 1  │愛到坎站      │郭之儀  │郭之儀  │大旗製作股│
│    │              │        │        │份有限公司│
├──┼───────┼────┼────┼─────┤
│ 2  │真心話        │宋永謙  │宋永謙  │大旗製作股│
│    │              │        │        │份有限公司│
├──┼───────┼────┼────┼─────┤
│ 3  │深深思戀      │郭之儀  │郭之儀  │大旗製作股│
│    │              │        │        │份有限公司│
├──┼───────┼────┼────┼─────┤
│ 4  │鴛鴦鎖匙      │陳上輝  │高干    │欣代聲視育│
│    │              │        │        │樂事業有限│
│    │              │        │        │公司      │
├──┼───────┼────┼────┼─────┤
│ 5  │無情巷        │簡志霖  │林東松  │林東松    │
├──┼───────┼────┼────┼─────┤
│ 6  │天知地知      │（日曲）│白進法  │白進法    │
├──┼───────┼────┼────┼─────┤
│ 7  │胭脂人生      │（日曲）│白進法  │白進法    │
├──┼───────┼────┼────┼─────┤
│ 8  │甘甘的愛      │（日曲）│白進法  │白進法    │
└──┴───────┴────┴────┴─────┘
